【裁判字號】    92,訴,2137
【裁判日期】    920828
【裁判案由】    侵權行為損害賠償
【裁判全文】
臺灣臺北地方法院民事判決                        九十二年度訴字第二一三七號
    原      告  丙○○
    訴訟代理人  陳憶娟律師
    被      告  甲○○
    訴訟代理人  李建賢律師
右當事人間侵權行為損害賠償事件，原告提起附帶民事訴訟，經本院刑事庭以九十一
年度交附民字第一一三號裁定移送前來，本院判決如左：
    主  文
被告應給付原告新台幣伍拾壹萬壹仟壹佰肆拾參元，及自民國九十一年八月六日起至
清償日止，按年息百分之五計算之利息。
原告其餘之訴駁回。
訴訟費用由被告負擔三分之一；餘由原告負擔。
本判決第一項於原告以新台幣壹拾萬元供擔保後，得假執行；但被告如於假執行實施
前以新台幣伍拾壹萬壹仟壹佰肆拾參元為原告預供擔保，得免為假執行。
原告其餘假執行之聲請駁回。
    事  實
甲、原告方面：
一、聲明：
(一)被告應賠償原告新台幣（下同）一百六十二萬四千七百二十三元，及自起訴狀繕
    本送達翌日起至賠償日止，按年息百分之五計算之利息。
(二)原告願供擔保，請准予宣告假執行。
二、陳述略稱：
(一)緣被告於民國（下同）九十年八月十一日下午五時三十許，駕駛車號ＤＢ─○六
    三五號自小客車，沿國道三甲公路東向西行駛，行經零公里三百五十公尺處，理
    應注意車前狀況，隨時採取必要措施；及汽車在同一車道行駛時，除擬超越前車
    外，後車與前車應保持隨時可以煞停之距離；又行車速度應遵守路段之速限規定
    ，而依當時天候晴、日間有自然光線、直路、柏油路面、乾燥、無缺陷、無障礙
    物、視距良好等情，又無不能注意情事，竟疏於注意該路段之速限為時速四十公
    里，貿然以時速六十五公里之速度行車，且未注意車前狀況，而撞及與其同向、
    在前靜止停等紅燈、由訴外人郭皇宗所駕駛之車號ＤＰ－一四七三號自小客車，
    致郭皇宗車內搭載之乘客即原告丙○○受有第五腰椎創傷性椎弓解離及左橫突骨
    折合併神經症狀等傷害，被告所為係犯刑法第二百八十四條第一項前段過失傷害
    罪，業經鈞院九十一年度交易字第一五○號判處有期徒刑貳月確定。
(二)按因故意或過失，不法侵害他人之權利者，負損害賠償責任。不法侵害他人之身
    體健康者，對於被害人因此喪失或減少勞動能力，或增加生活上之需要時，應負
    損害賠償責任；又不法侵害他人之身體、健康、名譽或自由者，被害人雖非財產
    上之損害，亦得請求賠償相當之金額，民法第一百八十四條第一項前段、第一百
    九十三條第一項、第一百九十五條第一項前段分別定有明文。本件被告不法侵害
    原告之身體、健康，既經認定，對於原告因而所受之損害，自應負賠償責任。茲
    就原告所得請求被告賠償之各項損害及金額一一分述如左：
１、增加生活上需要部分：
(１)支出醫療費用共計四萬八千八百四十三元，有三軍總醫院、馬偕紀念醫院、內湖
    陳森豊診所、三重北安中醫診所醫療費收據為證；另被告在肇事之初，介紹原告
    至紹安街中醫診所治療，原告支出九千元醫療費（已加計在首揭醫療費用總額內
    ），該診所卻未提供任何醫療證明，被告並未否認該部分支出。
(２)查保險制度旨在保護被保險人，並非減輕侵權行為加害人之責任，且原告受領保
    險理賠，亦以支付一定保費為前提，故保險制度與民法侵權行為，兩者制度不同
    ，並無任何不當利益之問題。觀諸最高法院六十八年台上第四十二號判例載明：
    「．．．保險給付請求權之發生，係以定有支付保險費之保險契約為基礎，與因
    侵權行為所生之損害賠償請求權，並非出於同一原因，後者之損害賠償請求權，
    殊不因受領前者之保險給付而喪失。兩者除有保險法第五十三條關於代位行使之
    關係外，並不生損益相抵問題。」等語及台灣高等法院八十八年訴更字第二一號
    判決，亦均同其意旨。且若允許被告主張損益相抵，則不啻形成被告成為保險制
    度之最大贏家，被告未支付保費、卻享有免除責任之最終利益，如此顯然十分不
    公平，故在原、被告間二者權利相衡之下，縱使健保局已支付部分醫療費，被告
    仍不得據此免除對原告之賠償責任。
(３)又「按保險制度，旨在保護被保險人，非為減輕損害事故加害人之責任。保險給
    付請求權之發生，係以定有支付保險費之保險契約為基礎，與公有公共設施因設
    置或管理有欠缺所生之國家賠償請求權，並非出於同一原因。後者之損害賠償請
    求權，殊不因受領前者之保險給付而喪失。又全民健康保險法第六十九條之一規
    定：『保險對象不依本法規定參加保險者，處三千元以上一萬五千元以下罰鍰，
    並追溯自合於投保條件之日起補辦投保，於罰鍰及保險費未繳清前，暫不予保險
    給付。』準此，於繳清保險費前，健保局暫不予保險給付，故全民健康保險之保
    險給付與保險費間具有對價關係，與一般之保險契約並無差異。查張○平請求醫
    療費之損害所提出收據，其中保險給付合計四十三萬零八百六十七元，係因其繳
    納保險費，健保局於保險事故發生時所為給付，依上說明，被害人張○平仍得請
    求該部分醫療費之損失。原審疏未注意及此，遽以上開理由，駁回此部分之請求
    ，即有可議。」，最高法院九十一年台上字第八五七號判決著有先例。是被告援
    引全民健康保險法第八十二條規定，主張健保局所支出之醫療費部份，原告不得
    再行請求，並無理由。原告所受傷害為第五腰椎創傷性椎弓解離及左橫突骨折合
    併神經症狀等傷害，令原告行動困難，深恐終身癱瘓，當然有尋求各種治療可能
    方式之必要，被告辯稱原告在大醫院就診後不能再到一般診所或中醫診所就診，
    殊屬無理。
(４)購買硬式背架、手杖，合計一千八百三十元，有統一發票為憑，並為被告所不爭
    執。
(５)截至九十一年六月二十九日為止，前往中、西醫就診五十三次之計程車資合計二
    萬八千零五十元：
    查原告為女性，腰椎受傷後，行動不便，需人攙扶，如隨意在路邊招攬計程車乘
    坐，有諸多安全上之顧慮，故固定包攬訴外人乙○○駕駛之計程車往返就診。
(６)看護費用八萬元：
    原告自九十年八月十一日車禍受傷臥床，醫療、復健期間無法站立，需要他人服
    侍、照顧，短期內固由原告之親人照顧，嗣自九十年八月二十一日至九月三十日
    以每日二千元之代價委請看護，而照顧原告期間所需之勞費，不因係由原告之親
    人代為即因此不值，亦不應因此即減免被告應負之責，故原告只請求看護費用八
    萬元，對被告已屬寬厚。
２、減少勞動能力部分：
(１)原告自九十年八月十一日車禍受傷臥床，醫療、復健期間（無法站立，需要他人
    服侍）不能工作，甚至於九十年九月一日遭原任職之佺格數位生技股份有限公司
    解職，總計原告完全喪失勞動能力之期間共有六個月，以原告離職時月薪三萬六
    千元計算，薪資損失二十一萬六千元。原告自離開學校後，工作不輟，最近係自
    八十九年七月起任職於佺格數位生技股份有限公司，擔任業務管理工作，離職時
    月薪三萬六千元，是一份原告可以勝任愉快且收入穩定的工作，本可大展宏圖，
    詎料九十年八月十一日車禍後，因需長期臥床，醫療、復健期間不能工作，佺格
    公司當然不能久等，遂於九十年九月一日將原告解職，以上有原證五佺格公司開
    立之離職證明書為據，原告至今仍需持續就診、復健，完全喪失勞動能力之期間
    則有六個月。
(２)因原告於受傷後無法承受負重及久坐工作，減少部分勞動能力，以原告起訴時年
    齡三十歲計算至五十五歲退休，以最保守估計每月因此減少一千五百元收入計算
    ，共減少勞動能力損失四十五萬元。經過一年的復健、休養，九十一年九月初原
    告前往優爾電子工業有限公司應徵業務助理工作，各方面表現均獲該公司肯定，
    經試用二天卻因原告腰椎受傷後無法處理樣品寄送等負重工作，而遭優爾公司拒
    絕任用。原告終身減少勞動能力之程度姑且以勞工保險條例第五十三條附表所定
    「殘廢給付標準表」第十五級為其計算之基準，依「各殘廢等級喪失或減少勞動
    能力比率表」第十五等級減少勞動能力之比率為百分之七．六九，則以原告每月
    月薪三萬六千元計算，其減少勞動能力月損害額至少應為二千七百六十八元，原
    告只以一千五百元計算三十歲至五十五歲（此為勞基法規定之自請退休年齡，強
    制退休年齡為六十歲）之減少勞動能力損失，絕未過高。
３、慰撫金之部分：
    原告受傷之初，三軍總醫院醫師已診斷出原告最嚴重的患部為第四節及第五節脊
    椎挫傷，九十一年七月三日原告至陳森豊醫師診所回診時，發現脊椎傷勢並無明
    顯癒合，訴外人陳醫師且斷然告知原告日後無法回復傷前狀況，本次車禍所造成
    的脊椎挫傷將會伴隨風濕、骨刺、無法負重甚至會有因懷孕或其他原因導致癱瘓
    的風險，九十二年六月十六日原告果因「妊娠六週合併嚴重脊椎舊傷，不適合妊
    娠體態，於六月十六日接受子宮括除手術」，因此所受精神折磨，痛徹心扉。又
    原告係六十一年九月十六日出生，現年三十一歲，名下無不動產，存款、股票等
    動產合計約十餘萬元，車禍前月薪三萬六千元，車禍後迄今未能再回職場工作，
    已婚目前僅育有一子；原告所搭乘之自小客車係在靜止停等紅燈之狀態下，遭被
    告貿然以時速六十五公里之高速從後撞擊，原告方面毫無任何過失，被告則有重
    大過失，且原告不僅在治療、復健過程需忍受痛苦與不便，終其一生更需時時刻
    刻為痼疾擔憂，甚至不得不中止妊娠、忍痛施行人工流產手術，被告之犯行對原
    告之身體及心理，均造成相當嚴重之負擔及痛苦，被告名下財產至少有坐落台北
    縣新店市○○街十號七樓約三十五坪之房地一戶，卻毫無賠償之誠意，造成原告
    還得歷經民、刑訴訟之纏訟，更添痛苦，爰請求精神上損害賠償八十萬元，以資
    慰藉。
４、綜上，被告總計應賠償原告一百六十二萬四千七百二十三元。
三、證據：提出統一發票一紙、計程車資收據五十三張、看護費收據一紙、離職證明
    書一份、醫療費收據共二十六紙、優爾公司甄選報名單及人事令各一份、診斷證
    明書一份、被告歸戶財產查詢清單影本一份、九十二年七月十一日診斷證明書一
    份、扣繳憑單一份等文件影本為證。
乙、被告方面：
一、聲明：
(一)原告之訴駁回。
(二)如受不利益判決，願供擔保請准宣告免為假執行
二、陳述略稱：
(一)醫療費用部分：
１、購置硬式背架手杖計一千八百三十元，被告不予爭執。
２、除三軍總醫院，馬偕醫院原告所支出自付額之醫療費用計五千三百六十三元部分
    不爭執外，其餘至內湖陳森豐診所、三重北安中醫診所及紹安街中醫診所，此部
    分原告未提示任何醫療證明之醫療費用，顯非必要費用。
３、原告於本件事故發生之九十年八月十一日起至九十一年六月十八日，即持續於三
    軍總醫院、馬偕醫院門診治療，而上開醫院要屬國內之大型醫院，其設備、資源
    更優於一般私人醫院或中醫診所，且觀之三軍總醫院出具之診斷證明書，原告所
    受之傷害僅需門診複查，應非重大傷害，則原告若持續於上開醫院診治，即可獲
    至痊癒，其復至其他私人醫院中醫診所治療，非恐不利於傷情之掌控治療，更非
    屬必要費用。
４、原告固舉最高法院六十八年台上字第四十二號判例、九十一年台上字第八五七號
    判決主張健保支出醫療費用部分，不得主張扣除。然按最高法院六十八年台上字
    第四十二號判例係針對保險法而為，旨在闡述保險人得代位行使被保險人對於加
    害人之損害賠償請求權時，被保險人即不得再向加害人請求賠償，尚難謂依該判
    例而謂除保險法第五十三條規定之情形外，縱保險法以外之法律有保險人得代位
    行使被保險人之權利之規定，被保險人於受領保險給付後，仍得向加害人請求損
    害賠償。又依保險法第一百三十五條準用第一百零三條規定，傷害保險之保險人
    固不得代位行使被保險人對於加害人之損害賠償請求權，惟全民健康保險法第八
    十二條規定：保險對象因汽車交通事故，經本險提供醫療給付者，本保險之保險
    人得向強制汽車責任保險之保險人代位請求該項給付，全民健康保險法為保險法
    之特別法，依特別法優於普通法之原則，全民健康保險法第八十二條應優先於保
    險法第一百三十五條、第一百零三條之規定而為適用，從而全民健康保險之被保
    險人因汽車交通事故，經全民健康保險提供醫療給付者，全民健康保險之保險人
    自得向強制汽車責任保險之保險人代位請求該項給付，而依強制汽車責任保險法
    第三十條規定，於該範圍內，加害人或強制汽車責任保險之被保險人之損害賠償
    責任即因而解免，全民健康保險被保險人對於加害人之損害賠償請求權亦因而喪
    失，最高法院九十一年台上字第七七九號、八十九年台上字第八０五號、八十八
    年台上字第三五三號判決要旨參照。揆諸上開說明，原告已獲醫療保險給付部分
    之權利，已因全民健康保險法第八十二條之規定移轉予保險人，原告併為請求，
    顯無理由。
(二)其他必要費用部分：
１、車資：
    原告主張因本件傷害搭乘計程車支出二萬八千零五十元，固據提出訴外人乙○○
    出具之計程車費收據為證，惟查原告住居台北縣三重市，而馬偕醫院位於台北市
    ○○○路，三軍總醫院則在台北市○○路，原告竟委請住居台北縣汐止市之乙○
    ○搭載，以目前計程車行業景氣下滑，沿途隨手招之可得，尚有手機電話叫車服
    務，更具安全便利性，原告卻均委請同一人搭載，客觀上已非無疑，費用更高出
    跳錶行情，甚且所呈收據筆跡亦有不符，實難盡信而認為真實。
２、看護費：
    依前揭三軍總醫院診斷證明書所示，原告所受之傷害僅需門診複查，且原告購置
    有硬式背架手杖，尚能自行搭車前往醫院門診治療，故應無委請看護全天二十四
    小時長期照顧之必要。再按原告所提看護費收據觀之，其看護起迄日期為九十年
    八月二十一日至九十年九月三十日，距本件車禍發生之九十年八月十一日已有十
    日以上，一個半月之久，而於此期間內，原告仍持續於三軍總醫院、馬偕醫院治
    療中，經驗上其所受之傷害應已為相當之治癒，亦無二十四小時全天僱請看護之
    必要，從而被告否認其所呈收據之真正。
(三)減少勞動能力部分：
１、原告主張完全喪失勞動能力期間薪資損失二十一萬六千元，固提出有訴外人佺格
    數位生技有限公司離職證明書，惟被告否認真正，請命原告提出扣繳憑單，以實
    其說，並就完全喪失勞動能力六個月之主張，依法負舉證責任。    
２、按究否喪失或減少勞動能力，應以專業醫師或醫療機構之鑑定判斷以為準據，原
    告徒以殘障給付標準表各殘廢等級喪失或減少勞動能力比率，第十五級之減少勞
    動能力比率計算其請求金額，已乏所據，遑論依前開殘廢給付標準表所示，原告
    所受之傷害亦未達身體遺存障害，適合殘廢給付標準表規定之項目，其空言主張
    ，並無理由。
３、原告雖另提出有訴外人優甫電子工業有限公司甄選報名單，人事令等而主張減少
    勞動能力之損失，惟按原告經拒絕任用之原因為：體力太差、很容易累，與本件
    傷害顯無因果關係，原告執以為減少勞動能力之主張，亦不足採。
(四)慰撫金部分：
１、被告於本件車禍後即先支付原告二萬元之賠償金，且不時以電話探詢關心，嗣後
    更多次聲請調解委員會調解未果，而於刑事程序審理中，亦表達自始願與原告和
    解之誠意，終因原告請求金額過鉅而未能達成協議，更未於刑事判決後復再提起
    上訴爭辯，是本件訴訟程序並非被告所願。
２、再者，對本件車禍之發生，被告自始均坦承過失，未曾飭詞狡辯，而案發當時，
    原告係乘坐於車內，其所受之傷害應較之身體為車輛所直接撞擊輕微，倘如所述
    仍持續治療中，經歷一年餘之診治，應已無大礙，或已痊癒，其於九十二年六月
    十六日接受子宮括除手術人工流產，固提出有訴外人惠心聯合診所之診斷證明書
    為據，然觀其醫師囑言欄所載僅稱：不適合妊娠體態等語，尚非絕對有導致流產
    或癱瘓之虞。而惠心診所亦非原告先前診治醫院，就原告之傷情是否曾調閱相關
    病歷，或嚴重脊椎舊傷是否只是出於原告之主述，該診所憑何以判斷必須要接受
    子宮刮除手術，是否有醫學文獻資料為相當之佐證等，均非無疑，但竟如此率爾
    剝奪一個小生命，實令人不解，仍請原告就此因果關係依法負舉證之責任。
    理  由
一、本件原告主張：緣被告於九十年八月十一日下午五時三十許，駕駛車號ＤＢ─○
    六三五號自小客車，沿國道三甲公路東向西行駛，行經零公里三百五十公尺處，
    竟疏於注意該路段之速限為時速四十公里，貿然以時速六十五公里之速度行車，
    且未注意車前狀況，而撞及與其同向、在前靜止停等紅燈、由訴外人郭皇宗所駕
    駛之車號ＤＰ－一四七三號自小客車，致郭皇宗車內搭載之乘客即原告丙○○受
    有第五腰椎創傷性椎弓解離及左橫突骨折合併神經症狀等傷害，因而使原告支出
    醫療費用，且因減少勞動力因而受有損失，精神上並受有痛苦，爰依民法第一百
    八十四條第一項前段、第一百九十三條第一項、第一百九十五條第一項前段等規
    定，請求被告給付共計一百六十二萬四千七百二十三元，以賠償前揭原告所受之
    身體、精神上之損害等語。
二、被告則以：對本件車禍之發生，被告自始均坦承過失，於刑事程序審理中，亦表
    達自始願與原告和解之誠意，終因原告請求金額過鉅而未能達成協議；原告請求
    之賠償金額中，除其購置之硬式背架手杖計一千八百三十元，及原告實際於三軍
    總醫院及馬階醫院支出之醫療費用，原告不予爭執外，其他如醫療費用中已由全
    民健康保險局代為給付之部分、車資、看護費、減少勞動力等部分，被告均予否
    認，且原告請求慰撫金之部分原因如「因本件傷害而終止妊娠」等，亦與本件傷
    害無因果關係，故原告請求之慰撫金過高等語，資為抗辯。
三、經查，被告於九十年八月十一日下午五時三十許，駕駛車號ＤＢ─○六三五號自
    小客車，沿國道三甲公路東向西行駛，行經零公里三百五十公尺處，理應注意車
    前狀況，並隨時採取必要措施，及汽車在同一車道行駛時，除擬超越前車外，後
    車與前車應保持隨時可以煞停之距離，且行車速度應遵守路段之速限規定等情狀
    ，而依事故發生當時係天候晴、日間有自然光線、直路、柏油路面、乾燥、無缺
    陷、無障礙物、視距良好等情，又無不能注意情事，竟疏於注意該路段之速限為
    時速四十公里，貿然以時速六十五公里之速度行車，且未注意車前狀況，而撞及
    與其同向、在前靜止停等紅燈、由訴外人郭皇宗所駕駛之車號ＤＰ－一四七三號
    自小客車，致郭皇宗車內搭載之乘客即原告丙○○受有第五腰椎創傷性椎弓解離
    及左橫突骨折合併神經症狀等傷害，而被告前揭過失傷害犯行，嗣經本院刑事庭
    以九十一年交易字第一五０號判處有期徒刑二月，如易科罰金以三百元折算一日
    確定在案等情，業經原告於本院審理時陳明甚詳，並經本院借調本院九十一年交
    易字第一五０號刑事卷宗、臺灣臺北地方法院檢察署九十年偵字第二０二二七號
    偵查卷宗查明屬實，堪信為真實。
四、按因故意或過失，不法侵害他人權利者，負損害賠償責任；不法侵害他人之身體
    或健康者，對於被害人因此喪失或減少勞動能力，或增加生活上之需要時，應負
    損害賠償責任；又不法侵害他人之身體、健康、名譽、自由、信用、隱私、貞操
    ，或不法侵害其他人格法益而情節重大者，被害人雖非財產上損害，亦得請求賠
    償相當之金額，民法第一百八十四條第一項前段、第一百九十三條第一項、第一
    百九十五條第一項分別定有明文。本件如前所述，被告對於原告因而所受損害，
    自應負賠償責任。惟當事人主張有利於己之事實者，就其事實有舉證之責任，民
    事訴訟第二百七十七條亦有明定，故原告仍應就本件事故其所受損害負舉證責任
    。茲就原告請求被告賠償之費用應予准許，分述為次：
(一)關於原告請求醫療費用之部份：
１、按保險制度旨在保護被保險人，非為減輕損害事故加害人之責任；保險給付請求
    權之發生，係以定有支付保險費之保險契約為基礎，與因侵權行為所生之損害賠
    償請求權並非出於同一原因；後者之損害賠償請求權，殊不因受領前者之保險給
    付而喪失，兩者除有保險法第五十三條關於代位行使之關係外，不生損益相抵問
    題，固經最高法院著有六十八年台上字四二號判例；惟該判例係針對保險法而為
    ，旨在闡述保險人得代位行使被保險人對於加害人之損害賠償請求權時，被保險
    人即不得再向加害人請求損害賠償；尚難依該判例而謂除保險法第五十三條規定
    之情形外，縱保險法以外之法律有保險人得代位行使被保險人之權利之規定，被
    保險人於受領保險給付後，仍得向加害人請求損害賠償。又依保險法第一百三十
    五條準用第一百零三條規定，傷害保險之保險人固不得代位行使被保險人對於加
    害人之損害賠償請求權，惟全民健康保險法第八十二條規定：「保險對象因汽車
    交通事故，經本保險提供醫療給付者，本保險之保險人得向強制汽車責任保險之
    保險人代位請求該項給付。」等語，全民健康保險法為保險法之特別法，依特別
    法優於普通法之原則，全民健康保險法第八十二條應優先於保險法第一百三十五
    條、第一百零三條之規定而為適用；從而全民健康保險之被保險人因汽車交通事
    故，經全民健康保險提供醫療給付者，全民健康保險之保險人自得向強制汽車責
    任保險之保險人代位請求該項給付；而依強制汽車責任保險法第三十條規定，於
    該範圍內，加害人或強制汽車責任保險之被保險人之損害賠償責任即因而解免，
    全民健康保險被保險人對於加害人之損害賠償請求權亦因而喪失，此有最高法院
    八十八年台上字第三五三號判決意旨參照。故關於全民健康保險之保險人代為支
    付之醫療費用部分，因該部分對於被告之損害賠償請求權已由全民健康保險之保
    險人代位取得，故參之前揭法條及最高法院判決意旨，原告請求之醫療費用關於
    全民健康保險之保險人已代為支付之部分，其損害賠償請求權業已喪失，不應准
    許。
２、關於原告實際支出醫療費用部分：
(１)於三軍總醫院支出部分：九十年八月十一日共支出六百四十元（五十元、五百九
    十元各一筆）、九十年八月十三日支出一千五百一十三元、九十年八月二十九日
    支出五百五十元、九十年九月十二日支出二百五十元（九十年九月九日掛號）、
    九十年九月十二日支出二百七十元（九十年九月三日掛號）、九十年九月二十日
    支出五百九十元，合計原告共支出三千八百一十三元，此有三軍總醫院醫療費用
    收據影本六紙附卷可參，核均屬醫療上之必要費用，應予准許。至原告所提出之
    九十年九月九日之醫療費用收據，因其上所載之病患姓名為譚諭詳，而非原告，
    故此部分金額不應准許。
(２)於馬偕紀念醫院支出部分：九十一年六月五日支出六百二十元、九十一年六月六
    日支出三百七十元、九十一年六月十一日支出三百十元、九十一年六月十八日支
    出二百五十元，合計原告共支出一千五百五十元，此有馬偕念醫院醫療單據影本
    四紙附卷可參，核均屬醫療上之必要費用，應予准許。
３、又原告業已至三軍總醫院及馬偕紀念醫院診治業如前述，是原告嗣又至內湖陳森
    豊診所、三重北安中醫診所及紹安街中醫診所治療而支出醫療費用，尚難認係醫
    療上必要之費用，況原告至上開診所診治而支出之醫療費用亦經被告否認有此必
    要，此有被告九十二年七月二十八日之言詞辯論狀在卷可憑，從而原告此部分之
    請求，尚難允准。
(二)關於原告請求車資部分：
１、原告往返三軍總醫院之車資部分（同時參照前揭醫療費用收據日期及計程車計費
    收據日期）：原告於九十年八月十一日支出五百五十元、九十年八月十三日支出
    六百元、九十年八月二十九日支出六百元、九十年九月十二日支出六百元，合計
    原告共支出二千三百五十元。
２、原告往返馬偕紀念醫院之車資部分（同時參照前揭醫療費用收據日期及計程車計
    費收據日期）：原告於九十一年六月五日支出四百元、九十一年六月六日支出四
    百元、九十一年六月十一日支出四百元、九十一年六月十八日支出四百元，合計
    原告共支出一千六百元。
３、其餘原告所提出計程車計費收據部分，或未提出當日至三軍總醫院、馬偕醫院就
    診之證明，或係至內湖陳森豊診所、三重北安中醫診所、紹安街中醫診所等地而
    經本院認非屬必要，均不予准許。
(三)關於原告請求購買硬式背架、手杖所支出一千八百三十元費用部分，有原告提出
    之統一發票影本一件在卷可憑，並為被告所不爭執，核屬原告復健所支出之必要
    費用，應予准許。
(四)關於原告請求看護費用之部分：
    此部分原告並未提出任何「認有看護之必要」之醫囑證明文件，故原告此部分請
    求不應准許。
(五)關於原告請求六個月工作損失及減少勞動能力部分：
    此部分固據原告提出九十年九月一日離職證明書、優爾公司甄選報名單及人事令
    及扣繳憑單影本各一件為證。惟按私文書，除他造於其真正無爭執者外，應由舉
    證人證明其真正，民事訴訟法第三百五十七條定有明文；又當事人提出之私文書
    必須真正而無瑕疵者，始有訴訟法之形式的證據力，此形式的證據力具備後，法
    院就其中之記載調查其是否與系爭事項有關，始有實值的證據力可言；此有最高
    法院四十一年度臺上字第九七一號判例。原告所提出之上開離職證明書、甄選報
    名單及人事令等私文書既均被告否認其真正，並抗辯與本件事故無因果關係，則
    原告自應就上開私文書之真正及系爭因果關係負舉證之責。惟原告於本院審理時
    並未提出其因本件過失傷害事件無法工作之確切期間之醫療證明文件，亦未提出
    其因此而殘廢之證明文件，故原告率依勞工保險條例第五十三條附表所定之「殘
    廢給付標準表」第十五級為計算原告喪失及減少勞動能力之基準，自乏無據，此
    部分原告之請求，不應准許。
(六)關於原告請求精神慰撫金部分：
    按不法侵害他人之人格權，被害人受有非財產上損害，請求加害人賠償相當金額
    之慰撫金時，法院對於慰撫金之量定，應斟酌實際加害情形、所造成之影響、被
    害人痛苦之程度、兩造之身分地位經濟情形及其他各種狀況，以核定相當之數額
    ，最高法院四十七年台上字第一二二一號、五十一年台上字第二二三號判例可資
    參照。本院審酌原告為六十一年九月十六日出生，德明商專五專部肄業，無不動
    產，存款、股票等動產合計有十餘萬元、目前無業，被告為四十八年二月三日出
    生，開南商工補校畢業，目前任職廚師工作，月薪約三萬元，有坐落台北縣新店
    市之房、地所有權各一件，原告所受之傷害為第五腰椎創傷性椎弓解離及左橫突
    骨折合併神經症狀等傷害，及原告於事故發生時及發生後肉體、精神所受之痛苦
    等情狀，認原告請求八十萬元，尚嫌過高，應予核減為五十萬元，方屬公允，逾
    此數額之請求，為無理由。
五、綜上所述，原告本於侵權行為損害賠償之法律關係，請求被告給付五十一萬一千
    一百四十三元，及自起訴狀繕本送達翌日即九十一年八月六日起至清償日止，按
    年息百分之五計算之利息，為有理由，應予准許；逾此部分之請求，為無理由，
    應予駁回。
六、又本件兩造均陳明願供擔保，聲請宣告假執行或免為假執行，就原告勝訴部份，
    核均無不合，爰分別酌定相當之擔保金額宣告之；至原告敗訴部分，其假執行之
    聲請，因前揭訴之駁回而失所依附，不予准許。
七、據上結論，本件原告之訴為一部有理由，一部無理由，依民事訴訟法第七十九條
    但書、第三百九十條第二項、第三百九十二條，判決如主文。
中      華      民      國    九十二    年      八      月    二十八    日
                                            民事第六庭  法      官  黃蓓蓓
右為正本係照原本作成
如對本判決上訴，須於判決送達後廿日內向本院提出上訴狀
中      華      民      國    九十二    年      八      月    二十九    日
                                                         法院書記官 柯金珠


司法院資訊處製作；財團法人民間司法改革基金會備份。
